【裁判字號】    97,審訴,932
【裁判日期】    980331
【裁判案由】    債務人異議之訴
【裁判全文】
臺灣臺北地方法院民事判決             97年度審訴字第932號
原      告  甲○○
訴訟代理人  陳介輔律師
被      告  中國信託商業銀行股份有限公司
法定代理人  丙○○
訴訟代理人  乙○○
當事人間請求確認債權不存在之訴事件，本院於中華民國98年3
月24日言詞辯論終結，判決如下：
    主      文
確認原告與被告如附表示之連帶保證債務關係不存在。
訴訟費用新臺幣壹萬捌仟柒佰貳拾壹元由被告負擔。
    事實及理由
一、原告甲○○起訴原請求確認與被告中國信託商業銀行股份有
    限公司間之連帶保證關係不存在，本院97年度執字第65531
    號強制執行事件之強制執行程序應予撤銷。嗣於民國97年12
    月3日言詞辯論期日撤回上開債務人異議之訴，被告同意之
    。復於98年1月21日更正聲明如主文第1項所示，核其所為係
    屬民事訴訟法第256條規定之補充事實上之陳述，並非屬訴
    之變更或追加，合先敘明。
二、原告主張：被告前以臺灣板橋地方法院（下稱板橋地院）90
    年度執字第18412號債權憑證（原執行名義為：板橋地院90
    年度促字第42088號支付命令），聲請鈞院對原告之財產強
    制執行，並經鈞院以97年度執字第65531號執行在案，然原
    告於接獲法院執行命令後，深感莫名其妙，經原告向板橋地
    院及鈞院執行處聲請閱卷後，始知被告係以訴外人杜棋雄與
    被告所簽立之借據2份及約定書為依據，認原告為杜棋雄之
    連帶保證人，擔保杜棋雄於87年4月13日與被告間之借貸關
    係，並因杜棋雄未清償該債務，基於原告為連帶保證人，聲
    請核發前開支付命令。惟原告從未就杜棋雄與被告間之金錢
    借貸，擔任連帶保證人，上開借據上連帶保證人「甲○○」
    之簽名與蓋印，均與原告平日所為之簽名與蓋印不相同，並
    非原告所為，兩造間顯然未有連帶保證契約關係存在，為此
    提起本訴等語。並聲明：如主文第1項所示。
三、被告則以：板橋地院90年度促字第42088號支付命令，業已
    確定，原告之訴並不合法；又原告若認系爭債權並不存在，
    應就其主張負舉爭之責任等語資為抗辯。並聲明：原告之訴
    駁回。
四、得心證之理由：
    (一)按確認法律關係之訴，非原告有即受確認判決之法律上利
      益者，不得提起之，民事訴訟法第247條第1項前段定有明
      文。所謂即受確認判決之法律上利益，係指法律關係之存
      否不明確，原告主觀上認其在法律上之地位有不安之狀態
      存在，且此種不安之狀態，能以確認判決將之除去者而言
      （最高法院52年台上字第1240號判例意旨參照）。經查，
      被告前聲請板橋地院以該院90年度促字第42088號依督促
      程序發支付命令，惟支付命令送達原告之地址臺北縣新莊
      市○○路82巷3號5樓，並非當時原告之居住所，且收受送
      達人即原告之兄杜森吉並未在國內，該支付命令並未合法
      送達原告，不生效力，有該支付命令之送達證書、杜森吉
      入出境資料、護照、戶籍謄本在卷可稽，本院民事執行處
      亦相同之理由於97年11月5日以97年度執字第65531號裁定
      駁回被告強制執行之聲請，有該裁定書在卷可查，被告對
      上開支付命令未合法送原告乙節，亦不爭執，因此，本件
      並無一事不再理原則之適用，原告仍得提起本件確認之訴
      。次查，原告主張與被告間無連帶保證關係存在，被告否
      認之，其法律上之地位，即有不安之狀態，得以本件之訴
      除去之，自有即受本件確認判決之法律上利益。
    (二)原告否認與被告間有如附表所示之連帶保證債務存在，被
      告否認之，從而本件之爭點，即為原告是否為杜棋雄與被
      告間2筆借款債務之連帶保證人，與被告成立連帶保證契
      約關係。經查，本院以肉眼觀察被告所提出原告擔任連帶
      保人之借據上之原告簽名，與原告於合作金庫商業銀行印
      鑑卡、華南商業銀行印鑑卡、存款憑條、原告所有87年6
      月5日核發護照、扣履金申請表、筆記本、當庭書寫之簽
      名，其筆跡形態、筆勢均有不同，經本院送請內政部警政
      署刑事警察局以特徵比對法鑑定結果，亦認並不相符，有
      該局98年2月17日刑鑑字第0980013238號鑑定書在卷可憑
      ，應認原告主張其未於杜棋雄與被告之借據上簽名，擔任
      連帶保證人之事實，堪予採信。被告雖聲請訊問系爭二借
      據之對保人員及另一名連帶保證人李治，以證明原告於簽
      約時在場簽名，惟原告並未陳報該對保人之住址，本院無
      從訊問，又原告於簽約時果有在場並簽名，其筆跡與平常
      書寫之態樣為何不符，且若原告在場而非由其簽名，然原
      並非不能當場書寫姓名之人，被告之對保人員為何未請其
      簽名，顯與常情不符，況李治為原告之母，本院認無予訊
      問之必要。本件原告既未於系爭借據上簽名，被告復未能
      證明原告與其間有連帶保證契約關係存在，原告請求確認
      其與被告間就附表所示之債連帶保證債務關係不存在，即
      為有理由，應予准許。
五、本件事證已臻明確，兩造其餘攻擊防禦方法及所舉未經援用
    之證據，經本院斟酌後，認為均不足以影響本判決之結果，
    爰不一一論述，併此敘明。
據上論結，原告之訴為有理由，依民事訴訟法第78條，判決如主
文。
中    華    民    國    98    年    3    月    31    日
                  民事第六庭法  官  劉坤典
以上為正本係照原本作成
如對本判決上訴，須於判決送達後20日內向本院提出上訴狀
中    華    民    國    98    年    3    月    31    日
                            書記官  陳素卿
附表：(幣別：新臺幣)
┌──┬──────┬───┬─────┬───────────────┐
│編號│主債權額    │利率  │利息起迄日│違約金                        │
├──┼──────┼───┼─────┼───────────────┤
│  1 │1,787,995元 │8.45% │自91年10月│自91年11月18日起至清償日止，其│
│    │            │      │17日起至清│逾期在六個月以內者，按左開利率│
│    │            │      │日止。    │10%，逾期超過六個月部分，按左 │
│    │            │      │          │開利率20%計算。               │
├──┼──────┼───┼─────┼───────────────┤
│  2 │551,586元   │9.8%  │自90年4月 │自90年4月14日起至清償日止，其 │
│    │            │      │14日起至清│逾期在六個月以內者，按左開利率│
│    │            │      │償日止。  │10%，逾期超過六個月部分，按左 │
│    │            │      │          │開利率20%計算。               │
└──┴──────┴───┴─────┴───────────────┘


司法院資訊處製作；財團法人民間司法改革基金會備份。
